臺灣屏東地方法院民事判決　　　　　　　　95年度訴字第92號
原　　　告　壬○○○
　　　　　　庚○○
　　　　　　己○○
　　　　　　辛○○
　　　　　　戊○○
前列五人共同
訴訟代理人　吳澄潔律師
複　訴　訟
代　理　人　黃政雄律師
被　　　告　癸○○
　　　　　　達一交通股份有限公司
法定代理人　丙○○
共　　　同
訴訟代理人　丁○○
被　　　告　黃錦智即仁順商行
訴訟代理人　乙○○
　　　　　　甲○○
上列當事人間請求侵權行為損害賠償事件，本院於民國96年1 月
22日言詞辯論終結，判決如下：
    主  文
被告應連帶給付原告壬○○○新臺幣捌拾捌萬伍仟佰肆拾柒元
，及被告癸○○、達一交通股份有限公司自民國九十四十月二十
九日起、被告黃錦智即仁順商行自民國九十四年十月二十八日起
至清償日止，按週年利率百分之五計算之利息。
被告應連帶給付原告庚○○、己○○、辛○○、戊○○各新臺幣
拾萬元，及被告癸○○、達一交通股份有限公司自民國九十四
十月二十九日起、被告黃錦智即仁順商行自民國九十四年十月二
十八日起至清償日止，按週年利率百分之五計算之利息。
原告其餘之訴駁回。
訴訟費用由被告連帶負擔百分之五十；餘由原告各負擔百分之十
。
本判決於原告壬○○○以新臺幣貳拾玖萬元、原告庚○○、己○○、辛○○、戊○○各以新臺幣壹拾萬元為被告供擔保後，得假
執行。但被告如於執行標的物拍定、變賣前，各以新臺幣捌拾捌
萬元為原告壬○○○，以新臺幣拾萬元分別為原告庚○○、己○○、辛○○、戊○○預供擔保，得免為假執行。
原告其餘假執行聲請駁回。
    事實及理由
一、原告起訴主張：
  (一)被告癸○○受僱於黃錦智即仁順商行，擔任司機工作，為從
　　事駕駛業務之人，於民國94年8 月10日下午5 時30分許，駕
    駛車牌號碼HM-937號營業用大貨車（下稱系爭車輛），沿屏
    東縣臺九線由東往西行駛，欲前往高雄市載運貨物，行經臺
    九線463.1 公里處，明知由東向西之車道因路面塌陷，僅餘
    由西向東之車道可供通行，而當時天候為雨天，其本應注意
    汽車行經道路修理地段，或因雨霧致視線不清或道路發生臨
    時障礙時，均應減速慢行，做隨時停車之準備；另應注意遇
    有特殊情況必須行駛左側道路時，除應減速慢行外，並注意
    前方來車，且依當時日間有自然光線，道路屬直線道路，視
    線良好等情況，並無不能注意之情事竟疏未注意，斯時，適
    有被害人郭火功駕駛車牌號碼為WJ-2395 號自用小客貨車，
    亦沿臺九線由西往東方向行駛，被告癸○○竟未放慢速度，
    且停車禮讓順向行駛之郭火功，而逆向行駛，致與郭火功所
    駕駛之上揭車輛發生對撞，致郭火功受有右下肢截斷性骨折
    ，導致出血性休克胸等傷害，經送醫後延至同日下午9 時30
    分許不治死亡。
　(二)因被告癸○○此等侵權行為，致被害人郭火功之配偶即原告
    壬○○○、子女即原告庚○○、己○○、辛○○、戊○○受
    有下列損失：
    1.喪葬費用：共計新臺幣（下同）236,630 元，由原告壬○○○支付。
    2.醫藥費用：被害人郭火功車禍事故後，送醫急救共計支出
      醫藥費用7,050 元，由原告壬○○○支付。
    3.扶養費用：原告壬○○○為被害人郭火功配偶，40年7 月
      12日出生，為家庭主婦無工作能力。現因郭火功死亡而罹
      患精神疾病且無任何謀生能力。原告壬○○○在車禍事故
      發生時，年齡為54歲，參酌內政部所編平均餘命表，平均
      餘命為75歲，可主張受扶養年限為21年。又請求扶養費用
      之計算，依行政院主計處公佈每一年度屏東縣平均每人月
      消費支出金額，93年度為13,525元，由被害人郭火功與4
      名子女共同負擔，是以原告壬○○○每月可由被害人郭火
      功處獲得2,705 元之扶養費用，每年即可獲得32,460元之
      扶養費用。以前述21年之受扶養年限計算，扣除中間利息
      ，則可向被告請求賠償扶養費用之現價金額為457,812 元
      。
    4.精神慰撫金：原告一家天倫和樂，結果竟因被告癸○○違
　　　規肇事而致天倫夢碎，又被告於案發後無誠意協調和解善
  　　後事宜，被害家屬所受傷害不可謂輕，原告壬○○○更因
    　此而罹患精神疾病，基此，原告各請求精神慰撫金100 萬
      元。
  (三)縱上，被告應賠償原告壬○○○部分共1,701,492 元，原告
    庚○○、己○○、辛○○、戊○○各為1,000,000 元。
  (四)又本件原告等人業已領取強制汽車責任險150 萬元，以每人
    分配30萬元計算，原告各扣除30萬元後，原告壬○○○部分
    請求賠償1,401,492 元，原告庚○○、己○○、辛○○、戊○○部分各請求70萬元。
  (五)本件車禍事故發生時，被告癸○○係受僱於另一被告黃錦智
    即仁順商行，而系爭車輛係靠行在另一被告達一交通股份有
    限公司，依民法第188 條第1 項之規定，渠等亦應與被告癸○○負連帶損害賠償責任。並於本院聲明：
    1.被告應連帶給付原告郭雲珍1,401,492 元、被告庚○○、
      己○○、辛○○、戊○○各70萬元，並均自起訴狀繕本送
      達翌日起至清償日止，按週年利率百分之5 計算之利息。
      2.願供擔保，請准宣告假執行。
二、被告則以：
  (一)當時的路段因颱風過後，被告癸○○行駛方向的路基已被掏
    空侵蝕，才會行駛到對向車道。於行經前開肇事路段時，有
    見到被害人郭火功所駕駛之自用小客車，當時已過坍方道路
    1/2 。被告癸○○即刻採取打開警示燈，減速及踩煞車，幾
    乎到停止狀態，惟尚未完全停止，但郭火功所駕駛之自用小
    客貨車仍然直駛過來並發生碰撞，被告癸○○已盡到注意對
    向來車之注意義務，郭火功於本件車禍發生亦與有過失。
  (二)又被告癸○○本身經濟狀況不佳，每月薪水僅有3 萬餘元，
    原告請求金額過高。被告含強制汽車責任險，願意付原告32
    0 萬元。並於本院聲明：1.原告之訴及假執行之聲請均駁回
    。2.如受不利判決，願供擔保，免為假執行。
三、兩造不爭執事項：(一)、被告癸○○受雇於黃錦智即仁順商行
    ，擔任司機工作，系爭車輛則靠行於被告達一交通股份有限
    公司。於94年8 月10日17時30分許，被告癸○○駕駛系爭輛
    ，沿屏東縣臺九線由東往西行駛，欲前往高雄市載運貨物，
    行經至臺九線463.1 公里處，當日天候雨，該路段東向西之
    車道路面塌陷，僅餘西向東之車道可供通行，適有郭火功駕
    駛車牌號碼WJ-2395 號自用小客貨車，沿臺九線由西往東方
    向行駛，被告癸○○逆向行駛與郭火功所駕駛之上揭車輛發
    生對撞，致使郭火功受有右下肢截斷性骨折，導致出血性休
    克胸等傷害，經送醫後延至同日21時30分許不治死亡。(二)、
    原告郭雲珍支出236,630 元殯葬費用、7,050 元醫療費用。
    (三)、原告郭雲珍受扶養之權利以每月13,525元為計算基準。
    (四)、原告壬○○○小學畢業，家庭主婦無工作；原告庚○○
    高職畢業、國立海洋生物館員工，每月薪資26,000元；原告
    己○○高職畢業，每月薪資25,000元；原告辛○○專科肄業
    ，無工作；原告戊○○專科畢業，無工作。是本件本院所應
    審究者為：(一)、被告癸○○就本件車禍事故發生，是否有過
    失？郭火功是否與有過失？(二)被告癸○○過失行為與郭火功
    死亡結果，是否具相當因果關係？(三)原告得向被告請求賠償
    金額為何？經查：
  (一)有關被告癸○○就本件車禍事故發生是否有過失；郭火功是
    否與有過失部分：
  1.按汽車除行駛於單行道或指定行駛於左側車道外，在未劃標
    線之道路，應靠右行駛。但遇有特殊情況必須行駛左側道路
    時，除應減速慢行外，並注意前方來車及行人，道路交通安
    全規則第95條第1 項定有明文。
  2.依道路交通事故現場圖及照片所示（見臺灣屏東地方法院檢
    察署94年恆相字第71號車禍相驗卷宗第16頁），本件車禍肇
    事路段為直線道，被告癸○○所行駛之車道距坍方路基前方
    有擺設警示三角錐及四周圍有黃色警示線，撞擊地點在坍方
    路段旁，而被告癸○○於前開案件中表示，其於缺口處前15
    公尺處就變換車道至東向車道往西行駛，在未進入缺口處前
    3 至5 公尺發現對向有來車即被害人郭火功所駕駛之自用小
    客貨車等語，故本件事故發生應係被告癸○○駕駛系爭車輛
    行駛左側道路行經該坍方路段時，於尚未變換車道之際，即
    已發現對向已有來車，被告癸○○本應注意減速慢行，並注
    意前方來車，而當時雖然天雨，然光線為日間自然光，視距
    良好，亦有道路交通事故調查表可憑，並無不能注意情形，
    竟疏於注意，致與郭火功所駕駛自用小客貨車發生碰撞，被
    告癸○○就本件車禍發生即有過失，郭火功應無過失，堪予
    認定。另臺灣省高屏澎區車輛行車事故鑑定委員會、臺灣省
    車輛行車事故覆議鑑定委員會，亦同此認定結果，有該會95
    年6 月14日高屏澎鑑字第950489號函附之鑑定意見書及95年
    10月24日府覆議字第0950100869號函（見本院卷第58至60頁
    及第80頁）附卷可稽。
  (二)有關被告癸○○過失行為與郭火功死亡結果，是否具相當因
    果關係部分：
    被害人郭火功於本件車禍發生後，致郭火功受有右下肢截斷
    性骨折，導致出血性休克胸等傷害，經送醫後延至同日21時
    30分許不治死亡之事實，有診斷證明書、臺灣屏東地方法院
    檢察署相驗屍體證明書、鑑定驗斷書可憑（見前開相驗卷第
    37頁、41頁至50頁），足見郭火功死亡與被告癸○○過失行
    為間具相當因果關係。
  (三)有關原告得向被告請求賠償金額為何部分：
  1.按受僱人因執行職務，不法侵害他人之權利者，由僱用人與
    行為人連帶負損害賠償責任，民法第188 條第1 項定有明文
    。又民法第188 條第1 項規定僱用人之連帶賠償責任，係為
    保護被害人，避免被害人對受僱人請求賠償，有名無實而設
    。故此之所謂受僱人，並不以事實上有僱傭契約者為限，凡
    客觀上被他人使用，為之服勞務而受其監督者，均屬受僱人
    。換言之，依一般社會觀念，若其人確有被他人使用，為之
    服勞務而受其監督之客觀事實存在，自應認其人為該他人之
    受僱人。目前在臺灣經營交通事業之人，接受他人靠行（出
    資人以該經營人之名義購買車輛，並以該經營人名義參加營
    運），而向該靠行人收取費用，以資營運，該靠行之車輛，
    在外觀上既屬經營人所有，自應認該司機係為該經營人服勞
    務，而使該經營人負僱用人之責任。
  2.被告癸○○受僱於黃錦智即仁順商行，擔任司機工作，系爭
    車輛則靠行於被告達一交通股份有限公司。於本件事故發生
    當時，被告癸○○駕駛系爭車輛，沿屏東縣臺九線由東往西
    行駛，欲前往高雄市載運貨物，行經臺九線463.1 公里處而
    肇事為兩造所不爭執，且系爭車輛車身並漆有仁順商行及達
    一交通公司字樣，足見被告癸○○於事故發生當時係在執行
    職務，依前揭說明，被告黃錦智即仁順商行及達一交通股份
    有限公司，對於被告癸○○過失行為肇致郭火功死亡結果，
    應與被告癸○○共同負連帶賠償之責。
  3.按汽車、機車或其他非依軌道行駛之動力車輛，在使用中加
    損害於他人者，駕駛人應賠償因此所生之損害；不法侵害他
    人致死者，對於支出醫療及增加生活上需要之費用或殯葬費
    之人，亦應負損害賠償責任；被害人對於第三人負有法定扶
    養義務者，加害人對於該第三人亦應負損害賠償責任；不法
    侵害他人致死者，被害人之父、母、子、女及配偶，雖非財
    產上之損害，亦得請求賠償相當之金額，民法第191 條之2
    、第192 條第1 、2 項、第194 條定有明文。
  4.原告壬○○○為郭火功配偶，原告庚○○、己○○、辛○○
    、戊○○則分別為郭火功子女，有戶籍謄本在卷可按。又壬○○○患有骨盆陳舊性骨折，腰椎滑脫導致坐骨神經受迫等
    病症，經醫生評估不建議再從事粗重之工作，有重仁骨科醫
    院95年11月29日仁字第193 號函（見本院卷第174 頁）附卷
    可憑，足徵壬○○○所患前開病症應非屬近期發生，而屬陳
    舊性傷害。另原告壬○○○名下雖有3 筆不動產，惟其中所
    有坐落屏東縣枋山鄉○○段603 之53地號土地及215 建號房
    屋自住，且共同設定最高限額抵押權300 萬元，期間自83年
    11月10日起至113 年11月10日止；而坐落車城鄉○○段51之
    9 地號土地，面積20平方公尺，應有部分為1/3 ，公告土地
    現值則僅2,500 元，價值不高，亦有土地、建物登記謄本（
    見本院卷第194 至196 頁）附卷可憑。而92、93年間壬○○○僅有銘豐食品店營利所得全年度18,774元、94年間有其他
    所得7,250 元及利息所得2,450 元，亦有本院調閱之稅務電
    子閘門財產所得調件明細表附卷可按；參以原告壬○○○僅
    有小學畢業，僅能以勞力換取薪資，以其目前所患之病症，
    顯然無法維持生活，且無謀生能力，原告壬○○○主張於郭
    火功死亡前，係受其扶養，應堪認定。而壬○○○主張因郭
    火功死亡另支出醫療費用（含看護費用1,500 元）及殯葬費
    用，亦為兩造所不爭執，則原告分別向被告請求醫療費用、
    看護費用、殯葬費用、扶養費用及非財產上之損害賠償，自
    屬有據，茲將請求項目分述如下：
    (1)殯葬費用部分：
      原告壬○○○支出236,630元殯葬費用為兩造所不爭執，
      亦有收據可按，則原告壬○○○請求被告連帶賠償前開費
      用，即屬有據。
    (2)醫療費用、看護費用部分：
      原告壬○○○主張支出7,050 元醫療費用，其中1,500 元
      為看護費用，屬增加生活上費用，為兩造所不爭執，復有
      醫療收據及看護收據可憑，則原告壬○○○請求被告連帶
      賠償前開費用，即屬有據。
    (3)扶養費用部分：
      茲原告壬○○○於40年7 月12日出生，於郭火功死亡時54
      歲，依光復後94簡易生命表所示，平均餘命尚有餘命32.7
      8 年，死者郭火功39年8 月25日生，於94年8 月10日死亡
      參酌勞動基準法第54條第1 款所定強制退休年齡為60歲一
      節，認郭火功應於60歲退休，而以郭火功得以從事勞動年
      齡60歲退休計算，壬○○○尚有5 年受扶養年限。又依民
      法第1115條規定，郭火功對原告壬○○○扶養順序與直系
      血親卑親屬順序相同，而壬○○○尚有4 位子女，均已成
      年，已有謀生能力，應由郭火功及4 位子女共同扶養。再
      依兩造不爭執以每年每人平均月消費額13,525元計算，由
      郭火功及4 位已成年子女共同負擔，原告壬○○○每月可
      由郭火功處獲得2,705 元，1 年為32,460元（計算式如下
      ：13,525÷5 ×12＝32,460），扣除中間利息為141,667
      元（計算式如下：32,460×4.00000000＝141,667） ，則
      原告壬○○○請求被告賠償扶養費用，逾前開範圍金額，
      即屬無據。
    (4)精神慰撫金部分：
      又被害人之子、女及配偶所得請求賠償相當金額之慰撫金
      ，法院在為量定時，應斟酌該加害人、被害人暨其子、女
      及配偶之身分、地位及經濟狀況等關係定之；且此部分非
      財產上損害之慰藉金，固非如財產損失之有價額可以計算
      ，但仍應以被害人之子、女及配偶精神上所受之苦痛為準
      據，亦即應審酌被害人連同被害人之子、女、配偶之地位
  　  、家況，所受痛苦之程度、與其家屬之關係，加害人之地
      位，暨其他一切情事，俾資為審判之依據。原告壬○○○
      與郭火功為夫妻，原告庚○○、己○○、辛○○、戊○○
      為郭火功子女。詎料被告癸○○之過失行為，奪走原告等
      長年以來相依為命的至愛親人，造成原告壬○○○中年驟
      失愛侶，無依無伴，未來再無法與郭火功共創家園攜手奮
      鬥，原告庚○○、己○○、辛○○、戊○○頓時失去父愛
      之照拂，尤感椎心刺骨之痛。又郭火功從商，原告壬○○○小學畢業，名下有3 筆不動產、庚○○高職畢業，無不
      動產、己○○高職畢業，無不動產、辛○○專科肄業，無
      不動產、戊○○專科畢業，無不動產；被告癸○○名下無
      不動產；被告黃錦智即仁順商行，名下有不動產3 筆，1
      輛汽車；被告達一交通股份有限公司名下有27輛汽車，有
      本院調閱之稅務電子閘門財產所得調件明細表（見本院卷
      第89-158頁）附卷可憑，復為兩造所不爭執，本院審酌上
      情，認原告所受之精神上之損害，以被告賠償原告壬○○○800,000 元、原告庚○○、己○○、辛○○、戊○○各
      600,000 元之精神上慰撫金，尚屬相當。
    (5)綜上，原告壬○○○就本件車禍所得請求損害賠償為1,18
      5,347 元、庚○○、己○○、辛○○、戊○○所得請求之
      損害賠償各為600,000 元。又原告表示已另行領取汽車強
      制責任險賠償金1,500,000 元，原告每人分受30萬元理賠
      金，依強制汽車責任保險法第32條，視為被保險人損害賠
      償金額之一部分，於扣除前開金額後，被告應給付原告壬○○○885,347 元、庚○○、己○○、辛○○、戊○○各
      300,000 元；另本件原告請求係屬不定期債權，自原告向
      被告請求時起被告始負遲延責任，被告癸○○、達一交通
      股份有限公司於94年10月28日、被告黃錦智即仁順商行於
      94年10月27日收受起訴狀繕本，有送達證書可按，則原告
      請求自起訴狀繕本送達翌日起即被告癸○○、達一交通股
      份有限公司於94年10月29日起，被告黃錦智即仁順商行自
      94年10月28日起，按法定利率週年利率百分之5 計算之遲
      延利息，即屬有據。
四、綜上所陳，原告依侵權行為法律關係，請求被告給付如主文
    第1 、2 項所示之金額、利息，即有理由，應予准許，逾此
    範圍請求，尚屬無據，應予駁回。
五、本件原告勝訴部分，兩造分別陳明願供擔保請准宣告假執行
    或免為假執行，經核無不合，爰各酌定相當之擔保金額，予
    以准許。至原告敗訴部分，其假執行之聲請失所附麗，應予
    駁回。
六、本件事證已臻明確，兩造其餘攻擊防禦方法及所提證據，經
    核於結果不生影響，爰不一一論述，併此敘明。
據上論結，本件原告之訴為一部有理由、一部無理由，依民事訴
訟法第79條、第85條第2 項、第390 條第2 項、第392 條第2 項
，判決如主文。
中　　華　　民　　國　　96　　年　　2 　　月　　5 　　日
　　              民事第一庭    審判長法　官　徐美麗
                                      法  官  葉力旗                                                 法  官  葉力旗
                                      法  官  邱玉汝                                                 法  官  邱玉汝
正本係照原本作成。
如對判決上訴，須於判決送達後20日內向本院提出上訴狀，其未
表明上訴理由者，應於提出上訴後20日內向本院補提理由書狀（
均須按他造當事人之人數附繕本）。
中　　華　　民　　國　　96　　年　　2 　　月　　5 　　日
                                      書記官  魏慧夷
